【裁判字號】    99,訴,3036
【裁判日期】    991231
【裁判案由】    傷害致死
【裁判全文】
臺灣板橋地方法院刑事判決              99年度訴字第3036號
公  訴  人  臺灣板橋地方法院檢察署檢察官
被      告  談英俊 (DAM .
選任辯護人  王福民律師
上列被告因傷害致人於死案件，經檢察官提起公訴（九十九年度
偵字第二二四二二號），本院判決如下：
    主  文
談英俊(DAM ANH TUAN)傷害人之身體，因而致人於死，處有期徒
刑拾壹年。
    事  實
一、談英俊（DAM ANH TUAN，為越南籍人士），於民國九十七年
    六月三十日以外籍勞工名義來臺，入境後在高雄地區工作，
    九十九年二月間逃逸，於臺灣北部地區打零工維生，為行方
    不明之外籍勞工；談英俊於九十九年六月間在位於新北市樹
    林區（原臺北縣樹林市○○○○○街之越南小吃店，結識同
    為越南出生之女子陳氏菁娥（身分證字號：Ｚ000000000），
    並於九十九年七月十八日（起訴書誤載為六月十八日）下午
    某時許，以電話邀約陳氏菁娥於同日下午至上開小吃店聚餐
    ，陳氏菁娥遂與多名越南籍友人於同日下午五至六時許，至
    該處用餐，陳氏菁娥之男友鄭新洲知情後，心生不滿，於同
    日下午八時許前往上開小吃店，見狀即大聲斥責陳氏菁娥等
    人後獨自離去。談英俊於同日下午九時許，騎乘腳踏車搭載
    陳氏菁娥，至位於新北市板橋區（原臺北縣板橋市下同）溪
    崑二街之溪州公園內閒聊，鄭新洲於同日下午九時十分許，
    尾隨二人前往上開公園，見談英俊與陳氏菁娥在公園內涼亭
    西側石椅聊天，鄭新洲即上前以「怎樣，你很帥哦？」等語
    ，指責談英俊，雙方進而在西側石椅旁發生爭執，兩人由石
    椅旁互相推擠，追逐至涼亭內，拉扯過程中，因鄭新洲身材
    高大居於上風，談英俊遭鄭新洲正面徒手攻擊頭部，談英俊
    為智識熟慮之成年人，當時主觀上並無殺害鄭新洲之故意，
    亦無使其致死之認識，因為要反擊，趁隙取出背包中之多功
    能小刀（類似瑞士刀），然在客觀上能預見胸部係人體心臟
    、肺部等重要器官之所在，且極其脆弱，如持刀械攻擊他人
    胸部，極易造成他人心臟嚴重受傷，導致死亡結果之可能，
    竟仍基於傷害之犯意，在其遭鄭新洲推倒，後腦撞擊涼亭內
    石椅，未辨清方位之情形下，由下往上以雙手持刀刺向鄭新
    洲胸部位置，致鄭新洲受有左前胸單一穿刺傷，談英俊隨即
    趁隙巧徒步逃離公園，並將該刀丟棄於新北市○○區鎮○街
    二七九號前之鐵軌附近。鄭新洲受傷後，扶胸走至陳氏菁娥
    原坐之公園石椅處，陳氏菁娥隨即請路人報警，並送往新北
    市板橋區亞東醫院急救，仍於同日下午十時二十分，因胸前
    單一銳刺創致肺、心臟穿刺、血胸及心包膜囊填塞致心因性
    休克及呼吸衰竭死亡。談英俊在新北市樹林、林口地區及新
    竹縣市藏匿多日，逃亡期間屢屢變更門號以躲避追緝，經警
    調閱通聯紀錄，嗣於九十九年八月十四日上午九時五十分許
    ，在新竹縣竹北市○○○路及隘口三街口附近，循線緝獲，
    始悉上情。
二、案經鄭新洲之配偶馮子珆訴請新北市政府警察局板橋分局後
    移送臺灣板橋地方法院檢察署檢察官偵查起訴。
    理  由
壹、程序部分：
    按被告以外之人於審判外之言詞或書面陳述，除法律有規定
    者外，不得作為證據；被告以外之人於偵查中向檢察官所為
    之陳述，除顯有不可信之情況者外，得為證據；被告以外之
    人於審判外之陳述，雖不符前四條之規定，而經當事人於審
    判程序同意作為證據，法院審酌該言詞陳述或書面陳述作成
    時之情況，認為適當者，亦得為證據。當事人、代理人或辯
    護人於法院調查證據時，知有第一百五十九條第一項不得為
    證據之情形，而未於言詞辯論終結前聲明異議者，視為有前
    項之同意，刑事訴訟法第一百五十九條第一項、第一百五十
    九條之一第二項、第一百五十九條之五分別定有明文，查本
    件貳、實體部分所引證人在警詢中之證詞、新北市縣政府警
    察局板橋分局現場勘查報告、勘查採證同意書、證物採驗紀
    錄表、臺北縣政府警察局鑑驗書、臺灣板橋地方法院檢察署
    勘驗筆錄、檢驗報告書、相驗屍體證明書及法醫研究所解剖
    報告書及鑑定報告書，雖均屬被告以外之人於審判外之陳述
    ，惟
    當事人於本院審理終結前，就此等證據之證據能力，均未提
    出異議，本院審酌該等證據作成之情況、取得之方式，認為
    適當，依上揭規定均有證據能力；又所引偵查中證人之證詞
    ，為證人在檢察官面前所為之陳述，業經具結，並無顯不可
    信之情況，依上揭規定亦均有證據能力，核先敘明。
貳、實體部分：
一、訊據被告談英俊對於傷害致人於死之犯罪事實坦承不諱，核
    與證人陳氏菁娥於警詢、偵查中之證詞互核相符，並有卷附
    新北市政府警察局板橋分局現場勘查報告、勘查採證同意書
    、證物採驗紀錄表，新北市政府警察局九十九年八月二十五
    日北縣警鑑字第○九九○一三六七五一號鑑驗書、臺灣板橋
    地方法院檢察署勘驗筆錄、檢驗報告書、相驗屍體證明書及
    法醫研究所（九九）醫剖字第○九九一一○二五二四號解剖
    報告書及（九九）醫鑑字第○九九一一○二七五八號鑑定報
    告書在卷足稽。按加重結果犯，以行為人能預見其結果之發
    生為要件，所謂能預見乃指客觀情形而言，與主觀上有無預
    見之情形不同，即加重結果犯係以該行為人對於其行為所生
    ，「客觀上有預見可能」之加重之結果，但行為人事實上因
    當時之疏忽致「未預見」為要件（最高法院四十七年台上字
    第九二○號判例、七十三年度台上字第二三一三號、九十六
    年度台上字第六九二四號判決可資參照）。次按人體之胸部
    ，多有人體之心、肺及消化重要器官，乃人之生命要害部位
    ，其構造甚為脆弱，倘以器械攻擊，在客觀上足以造成人身
    體、健康之傷害，並因此傷害導致死亡之結果，此為一般人
    客觀上所能預見。查本件係被告因遭被害人鄭新洲辱罵、攻
    擊後，雙方即互相推擠、追逐及拉扯，過程中因被害人身材
    高大居於上風，被告遭被害人正面徒手攻擊頭部後，因為要
    反擊，趁隙取出背包中之多功能小刀，刺向被害人左胸部位
    置，被告行為時年滿二十八歲，為一智識成熟之成年人，其
    對於胸部係人體心臟、肺部等重要器官之所在，且極其脆弱
    ，如持刀械攻擊他人胸部，極易造成他人心臟嚴重受傷，導
    致死亡結果之可能，其客觀上應能預見，惟其當時因遭被害
    人攻擊推倒，後腦撞擊涼亭內石椅時，竟未辨清方位之情形
    下，由下往上以雙手持刀刺向被害人左胸部位置，業據被告
    供明在卷，並有上揭相驗屍體證明書、法醫研究所解剖報告
    書及鑑定報告書在卷足按，被告與被害人係初次見面，並無
    深仇大恨，雖因陳氏菁娥爭風吃醋，在上址公園內發生爭執
    ，但鬥毆中，雙方均無致對方於死之故意，被告辯稱：當時
    被害人用手打、用腳踢伊，伊即往後退，伊從口袋取出刀子
    係要擋，並沒有要刺被害人，被害人當時一直逼伊往後退，
    後來伊倒在地上，眼前就烏黑一片，持刀刺被害人，伊沒有
    致對方死亡的意等語（見本院準備程序、審理筆錄），此亦
    可從被害人除左側胸左乳房下四公分，有二．四公分開口穿
    刺傷外，僅在左、右手肘部位有約一公分之潛層割傷（見九
    十九年度相字第一○○四號卷第五十三至五十五頁）等傷害
    查知，是被告持刀刺向被害人胸部時，並無殺人之故意已明
    ，惟其於傷害被害人時，客觀上應能預見此舉被害人有死亡
    之可能，但因發生突然，竟主觀上未預見，自應負傷害致死
    之加重結果責任。次按正當防衛必須對於現在不法之侵害始
    得為之，侵害業已過去，即無正當防衛可言。至彼此互毆，
    又必以一方初無傷人之行為，因排除對方不法之侵害而加以
    還擊，始得以正當防衛論。故侵害已過去後之報復行為，與
    無從分別何方為不法侵害之互毆行為，均不得主張防衛權，
    此有最高法院三十年上字第一○四○號判例足參，查本件被
    告與被害人因陳氏菁娥爭風吃醋，在上址公園內發生互毆等
    節，業經證人陳氏菁娥於警詢、偵查中（九十九年度偵字第
    二二四二二號卷第十三頁、一八三頁）證述明確，被告於互
    毆中尚取出刀械攻擊被害人手肘，進而刺傷被害人胸部，致
    生死亡之加重結果，被告所為即屬互毆行為，依上揭最高法
    院之判例意旨，自不能主張刺傷被害人胸部行為係正當防衛
    行為已明。綜上所述，本件事證明確，被告傷害致人於死犯
    行，堪予認定，應依法論科。
二、被告為智識熟慮之成年人，雖主觀上並無殺害被害人之故意
    ，亦無使其致死之認識，於互毆中取出多功能小刀反擊，然
    在客觀上能預見胸部係人體心臟、肺部等重要器官之所在，
    且極其脆弱，如持刀械攻擊他人胸部，極易造成他人心臟嚴
    重受傷，導致死亡結果之可能，竟仍基於傷害之犯意，在其
    遭被害人推倒，後腦撞擊涼亭內石椅，未辨清方位之情形下
    ，由下往上以雙手持刀刺向被害人胸部位置，致被害人受有
    左前胸單一穿刺傷，且因胸前單一銳刺創致肺、心臟穿刺、
    血胸及心包膜囊填塞致心因性休克及呼吸衰竭死亡，核被告
    所為，係犯刑法第二百七十七條第二項前段之傷害致人於死
    罪。爰審酌被告係逃逸之外籍勞工，正值青壯之年，僅因與
    被害人因陳氏菁娥爭風吃醋，在上址公園內發生互毆，竟持
    刀械攻擊他人胸部，終致被害人受有左前胸單一穿刺傷，因
    心因性休克及呼吸衰竭死亡，其犯罪手段，於被告犯後已坦
    承犯行，態度尚佳，以及其犯罪動機、目的，迄未與被害人
    家屬達成和解，填補被害人家屬所受有損害等一切情狀，量
    處如主文所示之刑。末查，被告所有之多功能小刀（類似瑞
    士刀）一把，雖係供犯罪所用之物，惟於犯罪後業丟棄於新
    北市○○區鎮○街二七九號前之鐵軌附近，被告為警逮捕後
    協同警方至棄置現場找尋，並未尋獲，此有被告警詢筆錄附
    卷足考，是該把多功能小刀既未扣案，案發後又未尋得，本
    院審酌上情，認已無併予宣告沒收之必要，併此敘明。
據上論斷，應依刑事訴訟法第二百九十九條第一項前段，刑法第
二百七十七條第二項前段，判決如主文。
本案經檢察官楊景舜到庭執行職務。
中    華    民    國    99    年    12    月    31    日
                  臺灣板橋地方法院刑事第十五庭
                            審判長法  官  王綽光
                                  法  官  洪珮婷
                                  法  官  黃司熒
以上正本證明與原本無異。
如不服本判決應於收受送達後10日內向本院提出上訴書狀，並應
敘述具體理由；其未敘述上訴理由者，應於上訴期間屆滿後20日
內向本院補提理由書（均須按他造當事人之人數附繕）「切勿逕
送上級法院」。
                                  書記官  許清秋
中    華    民    國   100    年    1     月    3     日
附錄本判決論罪科刑法條全文：
中華民國刑法第277條
傷害人之身體或健康者，處3年以下有期徒刑、拘役或1千元以下
罰金。
犯前項之罪因而致人於死者，處無期徒刑或7年以上有期徒刑；
致重傷者，處3年以上10年以下有期徒刑。

司法院資訊處製作；財團法人民間司法改革基金會備份。
